臺灣高等法院花蓮分院刑事判決　　 95年度上更(一)字第64號
上　訴　人
即　被　告　乙○○
指定辯護人　陳正忠律師
上列上訴人因偽造文書等案件，不服臺灣臺東地方法院94年度訴
緝字第6號中華民國94年7月20日第一審判決（起訴案號：臺灣臺
東地方法院檢察署92年度偵字第1373號），提起上訴，判決確定
後，經公訴人提起非常上訴，由最高法院發回本院更審，本院判
決如下：
    主  文
上訴駁回。
    事實及理由
一、本案經本院審理結果，認第一審以上訴人即被告犯刑法第32
    0條第1項之竊盜罪、第354條之毀損罪、第216條、第210 條
    之行使偽造文書罪、第305條之恐嚇罪、第309條之公然侮辱
    罪及電信法第56條第1項等罪，分別判處有期徒刑3月、3 月
    、7月、3月、4月，拘役30日，並定執行刑1年6月，拘役30
    日，認事用法及量刑均無不當，應予維持，並引用第一審判
    決書記載之事實、證據及理由 (詳如附件)。本院另補充就
    被告行使偽造之「廖文福」駕駛執照部分，經本院調閱汽車
    過戶登記書、廖文福汽車駕照登記書、駕駛人執照資料卡（
    本院前審卷55頁以下）、廖文福戶政資料（本院前審卷81
    頁）為證。
二、辯護人辯護意旨略以:
（一）公然侮辱部分：被告雖坦承有潑尿情節，惟係從旁邊鄰居
      之檯子伸入被害人庭院內所為，並為被害人所是認，可見
      潑尿之地點在被害人欄桿內之庭院，非欄桿外之大門，鄰
      居僅止於聽到，尚非達到可見可聞之公然程度，顯與公然
      之要件不符。
（二）恐嚇安全部分：被告固坦承恐嚇被害人，然兩造為男女朋
      友關係，因故生變進而交惡，被告一時氣憤出言潑尿、毀
      損等語，嗣後果真付諸行動前往潑尿、毀損，前面之恐嚇
      行為應為後面之實際行為所吸收，不應再論恐嚇罪。
（三）竊盜、毀損部分：被告雖承認竊盜、毀損，然兩造同居共
      財，原判決未細究被告是否有不法意圖，應有判決不備理
      由之違法。
三、本院查：
（一）按刑法上之公然侮辱罪，祗須侮辱行為足使不特定人或多
      數人得以共見共聞，即行成立 (參照院字第2033號解釋)
      ，不以實際上果已共見或共聞為必要，又公然嘲弄，不問
      以言詞、文字或舉動，均可構成，不以侮辱時被害人在場
      聞見為要件（院字第2179號參照）。經查，被告自承係從
      旁邊鄰居之檯子伸入被害人庭院內潑尿，則其行為已足令
      被害人鄰居等不特定之人共見共聞，至當時鄰居是否看到
      則非所論，自符公然之要件，辯護人所辯不足採信。
（二）又原判決事實四之恐嚇言詞，係被告於91年12月3日案發
      後至92年1月間打電話所為，亦經被告承認在卷（92年聲
      羈字第35號卷第9頁），而原判決事實一之毀損則發生於
      91年12月3日，故毀損之行為係在恐嚇之前，即無辯護人
      所稱恐嚇後進而毀損恐嚇行為應為毀損行為所吸收之情。
      而被告亦自承打完這些電話後即與被害人和好，並一起過
      92年2月14日之情人節等語（同聲羈卷第9頁），則其於92
      年5月9日至被害人處潑尿之侮辱行為，應係過完情人節後
      另行起意之行為，要難認公然侮辱行為為前述恐嚇行為之
      實際行為，辯護人此部分辯解亦不可採信。
（三）就竊盜、毀損部分，辯護人雖辯稱兩造是同居共財云云，
      惟業經被害人否認，被告並未舉證，所辯仍不足採。
（四）綜上，辯護人所辯不可採信，被告上訴無理由，應駁回之
      。
四、刑法修正後之比較適用：
（一）查被告行為後，94年2月2日修正公布之刑法，自95年7月1
      日施行，修正後之刑法刪除第55條關於牽連犯之規定。本
      件被告所犯侵占罪、行使特種文書罪及行使偽造私文書罪
      間具有方法結果之牽連犯之關係，依修正前即行為時之規
      定，應從一重之行使偽造私文書罪處斷；依修正後之刑法
      既已刪除牽連犯之規定，則所犯上述各罪應依數罪併罰之
      規定分論併罰。比較新舊法之規定，修正後之規定並非較
      有利於被告，依刑法第2條第1項之規定，應適用行為時之
      法律，即適用修正前刑法第55條牽連犯之規定，從一重之
      行使偽造私文書罪處斷。
（二）被告行為後，刑法第56條連續犯之規定亦已刪除，則被告
      多次恐嚇及多次盜用他人電信設備之犯行，因行為後新法
      業已刪除連續犯之規定，此刪除雖非犯罪構成要件之變更
      ，但顯已影響行為人刑罰之法律效果，自屬法律有變更，
      依新法第2條第1項規定，比較新、舊法結果，仍應適用較
      有利於被告之行為時法律即舊法論以連續犯（最高法院95
      年第8次刑事庭會議決議參照）。
（三）被告行為後，刑法第51條第5款亦有修正，修正前規定：
      「宣告多數有期徒刑者，於各刑中之最長期以上，各刑合
      併之刑期以下，定其刑期。但不得逾20年」。修正後則規
      定：「宣告多數有期徒刑者，於各刑中之最長期以上，各
      刑合併之刑期以下，定其刑期。但不得逾30年」。比較結
      果，修正後刑法並非較有利於行為人，依刑法第2條第1項
      前段之規定，仍應依修正前刑法，定其應執行之刑。
（四）刑法第2條之規定係以適用行為時法為原則，因此原判決
      雖未及比較適用，然上訴本院後，經比較新舊法，行為後
      之法律並非較有利於行為人，仍應適用行為時法，則原判
      決適用行為時法即無不當，自不構成撤銷之事由。
五、被告經合法傳喚，無正當理由不到庭，爰不待其陳述逕行判
    決。
據上論結，應依刑事訴訟法第373條、第368條、第371條，判決
如主文。
本案經檢察官甲○○到庭執行職務。
中　　華　　民　　國　　96　　年　　2 　　月　　14　　日
                  審判長法  官  何方興
                        法  官  王紋瑩
                        法  官  林鳳珠
以上正本證明與原本無異。
行使偽造變造私文書罪、盜用他人電信設備通信罪部分如對本判
決不服，應於判決送達後10日內，向本院提出上訴狀。其未敘述
理由者，並應於提出上訴狀後10日內向本院補提理由狀（須附繕
本）。
其他不得上訴。
                        書記官  陳有信
中　　華　　民　　國　　96　　年　　2 　　月　　14　　日
刑法第320條第1項：
意圖為自己或第3人不法之所有，而竊取他人之動產者，為竊盜
罪，處5年以下有期徒刑、拘役或500元以下罰金。
刑法第212條：
偽造、變造護照、旅券、免許證、特許證及關於品行、能力服務
或其他相類之證書、介紹書，足以生損害於公眾或他人者，處1
年以下有期徒刑、拘役或300元以下罰金。
刑法第354條：
毀棄、損壞前2條以外之他人之物或致令不堪用，足以生損害於
公眾或他人者，處2年以下有期徒刑、拘役或500元以下罰金。
刑法第216條：
行使第210條至第215條之文書者，依偽造、變造文書或登載不實
事項或使登載不實事項之規定處斷。
刑法第309條：
公然侮辱人者，處拘役或 300 元以下罰金。
以強暴犯前項之罪者，處1年以下有期徒刑、拘役或500元以下罰
金。
刑法第210條：
偽造、變造私文書，足以生損害於公眾或他人者，處 5 年以下有
期徒刑。
刑法第305條：
以加害生命、身體、自由、名譽、財產之事，恐嚇他人致生危害
於安全者，處2年以下有期徒刑、拘役或300元以下罰金。
電信法第56條第1項：
意圖為自己或第三人不法之利益，以有線、無線或其他電磁方式
，盜接或盜用他人電信設備通信者，處5年以下有期徒刑，得併
科新台幣150萬元以下罰金。
